【裁判字號】    89,訴,610
【裁判日期】    891229
【裁判案由】    違反藥事法
【裁判全文】
臺灣屏東地方法院刑事判決                          八十九年度訴字第六一號
    公  訴  人  臺灣屏東地方法院檢察署檢察官
    被      告  甲○○○
                乙○○
                丙○○
                丁○○
    右四人共同  黃瑩律師
    選任辯護人
右被告等因違反藥事法案件，經檢察官提起公訴 (八十九年度偵字第三二六四號)，
本院判決如左：
    主  文
甲○○○、乙○○共同連續明知為偽藥或禁藥，而販賣，甲○○○處有期徒刑貳年，
併科罰金新台幣伍萬元，罰金如易服勞役，以參佰元即新台幣玖佰元折算壹日，緩刑
伍年，乙○○處有期徒刑壹年陸月，緩刑肆年。
扣案之型美減肥藥貳盒、局部減肥藥壹包、瘦身服用說明書壹捆、塑美橡皮章、
健美塑身錠包裝盒壹捆、包裝塑膠袋（藥丸）壹大包、包裝機壹台、廣告名片參盒、
、型美藥丸伍拾玖盒、型美藥包（夾鏈袋包裝）參拾盒、帳冊壹本、型美藥丸
貳拾捌盒、包裝袋貳盒、夾鏈袋拾貳箱、瘦身服用說明書壹捲、筆記本貳冊、型美
包裝盒捌拾陸個、生泉ＳＯＤ貳佰貳拾拾包、型美藥品參佰陸拾肆包、型美藥
品（夾鏈袋裝）壹佰伍拾盒、瘦身服用說明書壹袋、燃脂素說明單壹箱、散裝型美
藥品壹袋、藥品包裝機貳台、遠紅外線收縮包裝機壹台、藍白膠囊玖包、型美藥品
參佰盒、藍色藥錠拾參包、淡紫色圓形藥錠捌包、白色藥錠肆包、粉紅色藥錠貳包、
早餐前藥包拾包、瘦身服用說明書壹袋、型美包裝盒參袋、藥品包裝紙壹捲、睡前
藥包捌拾玖包、紅色圓型錠劑拾陸包、黃白色膠囊參拾壹包、淺藍圓型藥錠拾柒包、
淺藍四角錠劑拾玖包、淺藍圓型錠劑貳拾壹包，均沒收。
丙○○連續幫助明知為偽藥或禁藥，而販賣，處有期徒刑參月，緩刑貳年。
丁○○連續幫助明知為偽藥或禁藥，而販賣，累犯，處有期徒刑參月。
    事  實
一、甲○○○與乙○○為母女，丙○○為甲○○○之姪媳婦，丁○○為甲○○○之外
    甥。四人明知扣案之型  美藥丸等均未標示出廠證明、藥品成份、亦無衛生主管
    機關核准輸入之文號，顯係偽藥或禁藥，甲○○○與乙○○竟共同基於概括犯意
    之聯絡，自民國八十五年間起，向一位自稱「王崑麟」之真實姓名不詳之成年男
    子，以每盒新台幣八百元至一千元之價格，陸續購入不明數量之型  美等減肥藥
    後，即在屏東縣林邊鄉某處包裝後，再以每盒一千一百元至一千五百元之價格，
    於屏東縣南州鄉○○村○○路五三號及八五號等地，連續販賣減肥藥予不特定人
    牟利。丁○○前因懲治走私條例案件，經臺灣高等法院判處有期徒刑五月，於八
    十五年二月二十六日執行完畢，詎仍不知悔改，復於八十八年九、十月間起，基
    於幫助甲○○○販賣之概括犯意，連續多次幫忙包裝減肥藥。嗣甲○○○自八十
    九年四月間起，將減肥藥之包裝地點，移至屏東縣潮州鎮○○里○○路九之二號
    丙○○住處，丙○○亦基於幫助甲○○○販賣之概括犯意，連續多次幫忙包裝減
    肥藥。迄於八十九年五月二十六日十五時十分許，在屏東縣南州鄉○○村○○路
    一巷二三之五號，為警查獲乙○○，扣得型美減肥藥二盒、局部減肥藥一包、
    瘦身服用說明書一捆、塑美橡皮章、健美塑身錠包裝盒一捆、包裝塑膠袋（藥
    丸）一大包、包裝機一台、廣告名片三盒、帳冊六本、合作金庫及土地銀行存摺
    共二本、銀行轉帳單八張；及於同日十六時許，在屏東縣南州鄉南州火車站前，
    為警自丁○○所駕駛之車牌Ｄ六—六二九九號自小客車內，查獲健美塑身錠一百
    盒、型美藥丸五十九盒、型美藥包（夾鏈袋包裝）三十盒、甲○○○、林恆
    邑郵局存摺共二本、帳冊一本；及於同日十六時二十分許，在屏東縣南州鄉○○
    路八十五號，為警查獲甲○○○，扣得型美藥丸二十八盒、港香蘭ＧＭＰ科學
    中藥十七包、蒂曼妮（Ｄeemenny）天然十九盒、蒂曼妮天然螺旋藥ＳＯＲ食品
    二十九盒、包裝袋二盒、夾鏈袋十二箱、瘦身服用說明書一捲、筆記本二冊、合
    作金庫支票存款送款簿一冊、型美包裝盒八十六個、生泉ＳＯＤ二百二十包
    ；及於同日十七時四十分許，在屏東縣南州鄉○○村○○路五十三號，為警查獲
    型美藥品三百六十四包、型美藥品（夾鏈袋裝）一百五十盒、瘦身服用說明
    書一袋、燃脂素說明單一箱、散裝型美藥品一袋；另於同日十八時許，在屏東
    縣潮州鎮○○里○○路九之二號，為警獲丙○○及謝塏釧（另為不起訴處分）二
    人，扣得藥品包裝機二台、遠紅外線收縮包包裝機一台、藍白膠囊九包、型美
    藥品三百盒、藍色藥錠十三包、淡紫色圓形藥錠八包、白色藥錠四包、粉紅色藥
    錠二包、早餐前藥包十包、瘦身服用說明書一袋、型美包裝盒三袋、藥品包裝
    紙一捲、睡前藥包八十九包，及於該處前之車牌Ｅ三—一二八九號自小客車內查
    獲紅色圓型錠劑十六包、黃白色膠囊三十一包、淺藍圓型藥錠十七包、淺藍四角
    錠劑十九包、淺藍圓型錠劑二十一包。
二、案經屏東縣警察局移送臺灣屏東地方法院檢察署檢察官偵查起訴。
    理  由
一、訊據被告甲○○○固坦承於右揭時、地販售上開扣案之減肥藥，被告丙○○、丁○○亦坦承有幫忙甲○○○包裝減肥藥，惟均辯稱：不知所販賣之減肥藥為偽藥
    或禁藥，被告乙○○則矢口否認上開犯行，辯稱：我自己有從事保養品之直銷工
    作，並沒有幫忙販售或包裝減肥藥，在警訊時，我因要我幫媽媽甲○○○頂罪，
    才承認是我在販賣減肥藥云云。經查：被告甲○○○販售上開扣案之減肥藥，被
    告丙○○、丁○○幫助包裝等情，業經證人謝塏釧及謝子敬分別於警訊及偵查中
    證述綦詳，而扣案之藥品，經送行政院衛生署檢驗，結果有二檢體檢測出含有
    Bisacodyl，另一檢體檢出Hydrochlorothiazide藥品成分，此二藥品成分，均經
    本署核發藥品許可證有案，案內藥品除非能證明與本署依藥事法第三十九條規定
    核發輸入藥品許可證相同 (含品名、成分含量、國外製造廠等)，依藥事法施行
    細則第六條之規定，得不屬藥事法第二十二條第二款未經核准擅自輸入之禁藥外
    ，其餘未經核准擅自輸入或國內製造者，應認屬藥事法第二十二條第二款之禁藥
    或第二十條第一款之偽藥，有衛署藥字第八九○三七○二三號函在卷可稽，而被
    告等既自承上開扣案之減肥藥均無衛生署核可之字號，且亦無法指明扣案藥品之
    成分，及出廠證明為何，衡諸常情，被告等應已認識扣案之藥品為偽藥或禁藥。
    另被告乙○○雖矢口否認上情，惟乙○○於檢察官偵訊中已坦承：剛開始有幫忙
    賣，約賣一、二年，到今年才沒幫忙，現在我在做化粧品直銷等語不諱，且依卷
    附通訊監察譯文，被告乙○○於八十九年三月間某日，曾接獲某不詳女性來電詢
    問有無減肥藥時，答以「某女：麗惠，有沒有」、「麗惠：連半包也沒有」、「
    某女：看可不可以先拿五包」、「麗惠：沒有辦法，藥引不夠，沒有辦法，明天
    才有，沒有膠囊，怎麼包裝」，顯見被告乙○○確有與甲○○○共同販賣偽藥或
    禁藥等無訛，其於本院審理中翻異前供，顯為事後卸責之詞，不足採信。此外，
    復有現場照片五十八張、及扣押物品清單六紙在卷可資為憑，事證明確，被告等
    犯行堪以認定。
二、核被告甲○○○、乙○○所為，係犯藥事法第八十三條第一項之販賣禁藥、偽藥
    罪。被告二人就上揭犯行，有犯意聯絡及行為分擔，皆為共同正犯。被告丙○○
    、丁○○基於幫助之犯意，幫助甲○○○包裝減肥藥，核其等所為，係犯藥事法
    第八十三條第一項之販賣禁藥罪之幫助犯。公訴意旨雖認被告丙○○、丁○○均
    為共同正犯，惟按刑法上之幫助犯，以幫助他人犯罪之意思而參與犯罪構成要件
    以外之行為而成立，惟所謂以幫助他人犯罪之意思而參與者，指其參與之原因，
    僅在助成他人犯罪之實現者，倘以合同之意思而參加犯罪，即係以自己犯罪之意
    思而參與，縱其所參與者為犯罪構成要件以外之行為，即仍屬共同正犯，又所謂
    參與構成要件以外之行為者，指其所參與者非直接構成某種犯罪事實之內容，而
    僅係助成其犯罪事實實現之行為而言，苟已參與構成犯罪事實之一部，即屬分擔
    實施犯罪之行為，雖僅以幫助他人犯罪之意思而參與，亦仍屬共同正犯。最高法
    院二十七年上字第一三三三號判例可資參照。經查：被告丙○○係因甲○○○將
    減肥藥之包裝地點移至其住處後，始偶而於空閒之際，幫忙包裝，而被告丁○○
    則因寄住甲○○○住處，礙於情面，而幫忙包裝，足認被告丙○○、丁○○所參
    與者，顯係構成要件以外之行為，且參諸被告二人，於甲○○○犯罪過程中，僅
    於參與包裝時，始獲得些許零用金，顯見被告二人應非以為自己販賣之意思而參
    與，至被告丁○○被查獲時，雖在其所駕駛之車號D６－６２９９號自小客車內
    同時查扣有型  美藥丸等物，惟被告丁○○已否認駕駛上開自小客車，係為幫助
    被告甲○○○販賣型  美減肥藥，辯稱：我當時向甲○○○借車要去買東西等語
    ，而同案被告甲○○○於警訊時亦供陳，被告丁○○係要借車出去買飲料等語，
    此外，復查無其他積極證足認被告丁○○有何販賣偽藥或禁藥之犯行，是其所辯
    ，尚堪採信，公訴意旨漏未斟酌此點，而認被告丙○○、丁○○均係公同正犯，
    尚有未洽，惟其基本事實同一，本院自應予審理，並變更起訴法條。被告四人多
    次犯行，時間緊接，方法相同，觸犯構成要件之罪名，顯係基於概括犯意為之，
    依連續犯規定論以一罪，並依法加重其刑。被告丁○○前因懲治走私條例案件，
    經臺灣高等法院判處有期徒刑五月，於八十五年二月二十六日執行完畢，有卷附
    被告全國前案紀錄表可按，其受有期徒刑之執行完畢，五年內再犯有期徒刑以上
    之罪，為累犯，依法遞加重其刑。被告丙○○、丁○○所為，係幫助他人犯罪，
    依幫助犯規定減輕其刑。爰審酌被告等犯罪之動機、目的、手段、犯罪所生之損
    害、而被告甲○○○及乙○○二人犯罪之時日甚長，所販售出之禁藥或偽藥無數
    ，及犯後態度等一切情狀，量處如主文所示之刑，被告甲○○○並諭知併科罰金
    新台幣五萬元，及易服勞役之折算標準。被告甲○○○、乙○○及丙○○前未曾
    受有期徒刑以上刑之宣告，有卷附被告全國前案紀錄表可按，此次係因一時失慮
    而罹刑章，本院認經此偵審程序，被告三人當已知所警惕，信無再犯之虞，故認
    所宣告之刑以暫不執行為適當，甲○○○併諭知緩刑五年、乙○○併諭知緩刑四
    年、丙○○則諭知緩刑二年，以啟自新。扣案之型美減肥藥二盒、局部減肥藥
    一包、瘦身服用說明書一捆、塑美橡皮章、健美塑身錠包裝盒一捆、包裝塑膠
    袋（藥丸）一大包、包裝機一台、廣告名片三盒、帳冊六本、健美塑身錠一百盒
    、型美藥丸五十九盒、型美藥包（夾鏈袋包裝）三十盒、帳冊一本、型美
    藥丸二十八盒、包裝袋二盒、夾鏈袋十二箱、瘦身服用說明書一捲、筆記本二冊
    、型美包裝盒八十六個、生泉ＳＯＤ二百二十包、型美藥品三百六十四包
    、型美藥品（夾鏈袋裝）一百五十盒、瘦身服用說明書一袋、燃脂素說明單一
    箱、散裝型美藥品一袋、藥品包裝機二台、遠紅外線收縮包包裝機一台、藍白
    膠囊九包、型美藥品三百盒、藍色藥錠十三包、淡紫色圓形藥錠八包、白色藥
    錠四包、粉紅色藥錠二包、早餐前藥包十包、瘦身服用說明書一袋、型美包裝
    盒三袋、藥品包裝紙一捲、睡前藥包八十九包、紅色圓型錠劑十六包、黃白色膠
    囊三十一包、淺藍圓型藥錠十七包、淺藍四角錠劑十九包、淺藍圓型錠劑二十一
    包，為被告甲○○○所有，供其犯罪所用之物，業據其供明在卷，均依法宣告沒
    收。另扣案之港香蘭ＧＭＰ科學中藥十七包、蒂曼妮天然十九盒、蒂曼妮天然螺
    旋藥ＳＯＲ食品二十九盒，雖亦為被告甲○○○所有，然為被告自己所食用，非
    供犯罪所用，已據被告乙○○供陳無訛，另扣案之合作金庫及土地銀行存摺、甲○○○、林恆邑郵局存摺二本、合作金庫支票存款送款簿一冊、亦非供犯罪所用
    ，且均非屬違禁物，爰不為沒收之諭知。
據上論斷，應依刑事訴訟法第二百九十九條第一項前段、第三百條、藥事法第八十三
條第一項、刑法第十一條前段、第二十八條、第五十六條、第三十條、第四十七條、
第四十二條、第七十四條第一款、第三十八條第一項第二款、罰金罰鍰提高標準條例
第二條、現行法規所定貨幣單位折算新台幣條例第二條，判決如主文。
本案經檢察官洪士傑到庭執行職務
中      華      民      國      八十九      年    十二    月    二十九  日
                                臺灣屏東地方法院刑事第一庭
                                    法  官   包梅真
右判決正本證明與原本無異。
對於本判決如有不服應於收受送達後十日內向本院提出上訴書狀上訴於台灣高等法院
高雄分院並按他造當事人之人數附具繕本。
                                    書記官   蔡進吉
中      華      民      國      九十        年     一     月     三    日
附錄法條
藥事法第八十三條第一項
明知為偽藥或禁藥，而販賣、供應、調劑、運送、寄藏、牙保、轉讓或意
圖販賣而陳列者，處五年以下有期徒刑，得併科新台幣十萬元以下罰金。


司法院資訊處製作；財團法人民間司法改革基金會備份。
